臺灣臺南地方法院刑事判決　　　　　　　100年度訴字第808號
公　訴　人　臺灣臺南地方法院檢察署檢察官
被　　　告　楊世成
上列被告因違反毒品危害防制條例案件，經檢察官提起公訴（一
百年度毒偵字第七０九號），因被告於準備程序就被訴犯罪事實
為有罪之陳述，本院合議庭裁定改依簡式審判程序審理，茲判決
如下：
    主  文
楊世成施用第一級毒品，累犯，處有期徒刑拾月，扣案第一級毒
品海洛因壹包（驗餘淨重零點零壹柒公克）沒收銷燬之，上開毒
品包裝袋壹個、注射用水壹瓶及削尖吸管壹支均沒收；又施用第
二級毒品，累犯，處有期徒刑伍月。應執行有期徒刑壹年貳月，
扣案第一級毒品海洛因壹包（驗餘淨重零點零壹柒公克）沒收銷
燬之，上開毒品包裝袋壹個、注射用水壹瓶及削尖吸管壹支均沒
收。
    事  實
一、楊世成前於民國九十一年間因施用毒品案件，經本院於九十
    一年一月十五日以九十一年度毒聲字第一００號裁定令入勒
    戒處所觀察、勒戒，因無繼續施用毒品之傾向，於九十一年
    六月十一日執行完畢釋放，經臺灣臺南地方法院檢察署檢察
    官於九十一年六月六日為不起訴處分確定。又於九十二年間
    因施用毒品案件，經本院於九十二年六月五日以九十二年度
    毒聲字第一０二二號裁定令入勒戒處所觀察、勒戒，因有繼
    續施用毒品之傾向，經本院於同年十月二十七日以九十二年
    度毒聲字第一八一六號裁定令入戒治處所強制戒治，於九十
    三年一月九日執行完畢釋放出所，並經檢察官提起公訴，經
    本院於九十二年十一月二十八日以九十二年度訴字第一二０
    ０號判處有期徒刑一年確定，於九十四年二月二十八日縮刑
    期滿執行完畢。復於九十五年間因施用毒品案件，經本院於
    九十七年八月二十九日以九十七年度訴字第一二四三號判處
    有期徒刑三月又十五日；再於九十六年間因施用毒品案件經
    本院於九十七年四月二十四日以九十七年度訴字第一三九號
    判處有期徒刑十月確定，上開二罪經本院於九十七年十一月
    三日以九十七年度聲字第一九五五號裁定定應執行刑為有期
    徒刑一年一月確定，甫於九十八年七月八日縮刑期滿執行完
    畢。詎仍不知悔改，明知海洛因及甲基安非他命分別為毒品
    危害防制條例第二條第二項第一、二款所列之第一、二級毒
    品，竟基於施用第一、二級毒品之犯意，先於一百年四月七
    日晚間十一時許，在其位於臺南市山上區明和里192之4號住
    處，以燒烤玻璃球之方式施用第二級毒品甲基安非他命一次
    ；另於一百年四月八日下午四時許，在臺南市官田區○○○
    ○○道下某統一超商前，以針筒注射方式，施用第一級毒品
    海洛因一次。嗣於一百年四月九日下午四時五十分許，在臺
    南市○○區○○路與珊瑚路口，因駕駛車號3S-7497號自小
    客車擦撞停放於該處之三輛自小客車後駕車逃逸，隨即在珊
    瑚路198巷46號前為警攔查，並於徵得楊世成同意後，在楊
    世成上開自小客車上搜得海洛因一包（驗餘淨重0.017公克
    ）、注射用水一瓶及削尖吸管一支，另於同日下午六時二十
    分許採尿送驗，結果呈嗎啡、可待因及甲基安非他命陽性反
    應，而查悉上情。
二、案經臺南市政府警察局麻豆分局報告臺灣臺南地方法院檢察
    署檢察官偵查起訴。
    理  由
一、按本件被告楊世成所犯係死刑、無期徒刑、最輕本刑為三年
    以上有期徒刑以外之罪，其於本院訊問時就前揭被訴事實為
    有罪之陳述，經本院告知簡式審判程序之旨，並聽取其與公
    訴人之意見後，本院認無不得或不宜改依簡式審判程序進行
    之處，爰依刑事訴訟法第二百七十三條之一第一項、第二百
    八十四條之一，裁定進行簡式審判程序，並不受刑事訴訟法
    第一百五十九條第一項證據能力規定之限制，合先敘明。
二、前揭犯罪事實，業據被告於警詢、偵查及本院訊問時坦承不
    諱。而其於一百年四月九日晚間六時二十分許為警所採尿液
    ，經送臺灣檢驗科技股份有限公司以酵素免疫分析法（ＥＩ
    Ａ）初步篩檢，再以氣相層析質譜儀法（ＧＣ／ＭＳ）確認
    檢驗之結果，係呈安非他命類、甲基安非他命、鴉片類、可
    待因及嗎啡陽性反應一節，有該公司濫用藥物實驗室於一百
    年五月二日濫用藥物檢驗報告及臺南縣警察局麻豆分局毒品
    犯罪嫌疑人尿液採驗作業管制紀錄清冊各一份附卷可稽。又
    被告於一百年四月九日下午為警所扣得之白色粉末一包，經
    送高雄市凱旋醫院鑑定之結果，則檢出含有第一級毒品海洛
    因之成分一情，亦有該院一百年五月十八日高市凱醫驗字第
    16100號濫用藥物成品檢驗鑑定書一紙在卷可佐，是被告前
    揭任意性自白核與事實相符，應堪採信。
三、按毒品危害防制條例已於九十二年七月九日修正公布，於九
    十三年一月九日施行。其中第二十條、第二十三條將施用毒
    品之刑事處遇程序，區分為「初犯」及「五年內再犯」、「
    五年後再犯」。依其立法理由之說明：「初犯」，經觀察、
    勒戒或強制戒治後，應為不起訴處分或不付審理之裁定；「
    五年內再犯」者，因其再犯率甚高，原實施之觀察、勒戒及
    強制戒治既已無法收其實效，爰依法追訴或裁定交付審理。
    至於經觀察、勒戒或強制戒治執行完畢釋放後，「五年後再
    犯」者，前所實施之觀察、勒戒或強制戒治已足以遮斷其施
    用毒品之毒癮，為期自新及協助其斷除毒癮，仍適用「初犯
    」規定，始應先經觀察、勒戒或強制戒治程序。倘被告於五
    年內已再犯，經依法追訴處罰，縱其第三次（或第三次以上
    ）再度施用毒品之時間，在初犯經觀察、勒戒或強制戒治執
    行完畢釋放五年以後，已不合於「五年後再犯」之規定，但
    因既已於「五年內再犯」，顯見其再犯率甚高，原實施觀察
    、勒戒或強制戒治，已無法收其實效，即應依該條例第十條
    處罰，此有最高法院九十五年度第七次刑事庭會議決議意旨
    可資參照。查被告前於九十一年間因施用毒品案件，經本院
    於九十一年一月十五日以九十一年度毒聲字第一００號裁定
    令入勒戒處所觀察、勒戒，因無繼續施用毒品之傾向，於九
    十一年六月十一日執行完畢釋放，經臺灣臺南地方法院檢察
    署檢察官於九十一年六月六日為不起訴處分確定。又於九十
    二年間因施用毒品案件，經本院於九十二年六月五日以九十
    二年度毒聲字第一０二二號裁定令入勒戒處所觀察、勒戒，
    因有繼續施用毒品之傾向，經本院於同年十月二十七日以九
    十二年度毒聲字第一八一六號裁定令入戒治處所強制戒治，
    於九十三年一月九日執行完畢釋放出所，並經檢察官提起公
    訴，經本院於九十二年十一月二十八日以九十二年度訴字第
    一二００號判處有期徒刑一年確定，於九十四年二月二十八
    日縮刑期滿執行完畢。復於九十五年間因施用毒品案件，經
    本院於九十七年八月二十九日以九十七年度訴字第一二四三
    號判處有期徒刑三月又十五日；再於九十六年間因施用毒品
    案件經本院於九十七年四月二十四日以九十七年度訴字第一
    三九號判處有期徒刑十月確定，上開二罪經本院於九十七年
    十一月三日以九十七年度聲字第一九五五號裁定定應執行刑
    為有期徒刑一年一月確定，甫於九十八年七月八日縮刑期滿
    執行完畢等情，有卷附臺灣高等法院被告前案紀錄表一份可
    按，則本件雖係被告於九十一年六月十一日及九十三年一月
    九日觀察、勒戒及強制戒治執行完畢釋放五年後所為，然其
    於第一次觀察、勒戒執行完畢釋放後五年內之九十二年、九
    十五年、九十六年間即已再犯施用毒品案件，依前揭最高法
    院決議，應認被告之再犯率甚高，實施觀察勒戒及強制戒治
    已無法收其實效，亦不合於毒品危害防制條例第二十條「五
    年後再犯」之規定，仍應依該條例第十條第一項、第二項之
    規定論處。是本件事證明確，被告犯行堪以認定，應予依法
    論科。
四、按海洛因及甲基安非他命分別係屬毒品危害防制條例第二條
    第二項第一款、第二款所規定之第一級及第二級毒品。是核
    被告所為，係犯毒品危害防制條例第十條第一項之施用第一
    級毒品罪及同條例第十條第二項之施用第二級毒品罪。其施
    用前後持有毒品海洛因、甲基安非他命之低度行為，均為其
    後施用毒品之高度行為所吸收，不另論罪。又其所犯上開二
    罪間，犯意各別，行為互殊，應予分論併罰。查被告有上開
    犯罪事實欄所載之犯罪紀錄一節，有臺灣高等法院被告前案
    紀錄表一份在卷可考，其於有期徒刑執行完畢後，五年內故
    意再犯本件有期徒刑以上之罪，為累犯，應依法加重其刑。
    爰審酌被告前有多次施用毒品前科，素行不良，於九十八年
    七月八日因案執行完畢後，未及二年即再犯本案，顯見被告
    戒除毒癮之意並不堅定，惟施用毒品仍屬自戕行為，及其犯
    後坦承犯行，態度良好等一切情狀，量處如主文所示之刑，
    並定其應執行刑，以示懲儆。
五、扣案之第一級毒品海洛因一包（驗餘淨重0.017公克），為
    查獲之第一級毒品，應依毒品危害防制條例第十八條第一項
    前段之規定，宣告沒收銷燬之。上開毒品包裝袋一個、注射
    用水一瓶及削尖吸管一支，均為被告所有，且係供其犯本件
    施用毒品案件所用之物一節，業據被告供承在卷，均應依刑
    法第三十八條第一項第二款之規定宣告沒收。
據上論斷、應依刑事訴訟法第二百七十三條之一第一項、第二百
九十九條第一項前段，毒品危害防制條例第十條第一項、第二項
、第十八條第一項前段，刑法第十一條前段、第四十七條第一項
、第五十一條第一項第五款、第三十八條第一項第二款，判決如
主文。
本案經檢察官何珩禎到庭執行職務。
中    華    民    國   100    年    9     月    28    日
                  刑事第十庭  法  官  劉秀君
以上正本證明與原本無異。
如不服本判決應於收受本判決後10日內向本院提出上訴書狀，並
應敘述具體理由。其未敘述上訴理由者，應於上訴期間屆滿後20
日內向本院補提理由書狀（均須按他造當事人之人數附繕本）「
切勿逕送上級法院」。
                              書記官  曾盈靜
中    華    民    國   100    年    9     月    29    日
附錄法條：
毒品危害防制條例第10條
施用第一級毒品者，處 6 月以上 5 年以下有期徒刑。
施用第二級毒品者，處 3 年以下有期徒刑。